【裁判字號】    95,重訴,307
【裁判日期】    950329
【裁判案由】    毒品危害防制條例
【裁判全文】
臺灣臺中地方法院刑事判決  95年度重訴字第307號
公  訴  人  臺灣臺中地方法院檢察署檢察官
被      告  甲○○
                    現於臺灣臺中監獄借執行中
指定辯護人  本院公設辯護人  乙○○
被      告  丙○○
                      之3
                    現於臺灣臺中看守所羈押中
選任辯護人  張慶宗律師
            張志新律師
上列被告因毒品危害防制條例案件，經檢察官提起公訴（94年度
偵字第19775、19776號），本院判決如下：
    主    文
甲○○、丙○○共同運輸第一級毒品，均累犯，各處無期徒刑，
均褫奪公權終身。
扣案之第一級毒品海洛因肆丸（淨重壹壹肆點玖壹公克，純度百
分之捌貳點陸貳，純質淨重玖肆點玖肆公克，另紙、保鮮膜、保
險套等空包裝重玖點肆捌公克）、第一級毒品海洛因肆丸（淨重
壹壹點壹柒公克，純度百分之捌貳點陸貳，純質淨重壹零捌點
柒公克，另紙、保鮮膜、保險套等空包裝重玖點伍貳公克），
均沒收銷燬之；扣案序號000000000000000號行動電話壹支、序
號000000000000000號行動電話壹支，均沒收。
    犯罪事實
一、甲○○前於民國87年間因偽造有價證券案件，經本院於88年
    05月12日判處有期徒刑3年6月，嗣上訴後經撤回而告確定，
    經發監執行，於92年04月30日因縮短刑期假釋交付保護管束
    出監，於93年04月12日因保護管束期滿未經撤銷而視為執行
    完畢。丙○○前於91年間因過失傷害及公共危險案件，分別
    經本院判處有期徒刑4月及3月，定應執行刑有期徒刑6月確
    定，甫於92年01月03日易科罰金執行完畢，均仍不知悔改。
    甲○○、丙○○與綽號「黃仔」之姓名年籍不詳之成年男子
    ，基於共同運輸第一級毒品海洛因及私運管制物品進口之犯
    意聯絡，於94年11月29日出發前先由甲○○與綽號「黃仔」
    聯繫購買毒品海洛因事宜，再於94年11月29日甲○○、丙○
    ○二人相偕共同搭乘中華航空公司第CI-649號班機前往泰國
    ，並於抵達泰國之第三日即同年12月01日（起訴書誤為12月
    03日），由被告甲○○、丙○○二人分別出資泰銖7萬5千元
    、8萬元之代價，在泰國清邁之某不詳飯店內，向綽號「黃
    仔」之人合購毒品海洛因，計甲○○、丙○○二人分別購得
    （查獲時驗後）淨重114.91公克、131.17公克份量之海洛因
    。於同年12月02日晚上，甲○○、丙○○二人以先前經綽號
    「黃仔」之人所教導夾藏運輸之方法，各自以甲○○所購得
    之紙（起訴書誤為塑膠袋）、保鮮膜及保險套將各自所購得
    之毒品海洛因逐層包裝成丸狀，計各四丸，再各自由肛門塞
    進渠等之直腸，藏置於人體內，以此為隱匿之運輸工具，隨
    即於同年月03日晚上，共同自泰國曼谷搭乘中華航空公司第
    CI-696號班機，攜帶運送毒品海洛因返國。嗣於同年12月 4
    日凌晨 0時33分許，在桃園縣大園鄉中正國際機場，為臺灣
    臺中地方法院檢察署檢察官指揮員警查獲，並扣得由甲○○
    體內排泄出以紙、保鮮膜及保險套包裝之第一級毒品海洛因
    4丸（含包裝毛重123公克，驗後共計淨重114.91公克）、由
    丙○○體內排泄出以紙、保鮮膜及保險套包裝之海洛因毒品
    4丸（含包裝毛重140公克，驗後共計淨重131.17公克）及供
    渠等犯罪聯絡使用之行動電話，即甲○○所有序號00000000
    000000 0號使用門號0000000000號行動電話1支（含SIM卡）
    、丙○○所有序號000000000000000號使用門號0000000000
    號行動電話1支（含SIM卡）及門號0000000000號SIM卡1張。
二、案經臺灣臺中地方法院檢察署檢察官指揮臺中市警察局第三
    分局查獲，並由臺中市警察局第三分局報請臺灣臺中地方法
    院檢察署檢察官偵查起訴。
    理    由
一、訊據被告甲○○、丙○○固不否認有夾帶上開第一級毒品海
    洛因私運入境之事實，惟均辯稱：因為染上毒癮，遂自行前
    往泰國購買上開毒品返國，並無收受何代價為他人夾帶入境
    ，渠等均係為自己施用而購買海洛因，係基於施用而持有上
    開毒品海洛因，並非係運輸毒品云云。
二、按毒品危害防制條例第4條第1項之運輸毒品罪，其運輸之動
    機、目的是否意在為己或為他人，並非所問（最高法院92年
    度台上字第5399號判決意旨參照）；又毒品危害防制條例第
    四條第二項運輸第二級毒品罪，「不以國外輸入國內或國內
    輸出國外為限，其在國內運輸者亦屬之；零星夾帶或短途持
    送得斟自得斟酌實際情形，依持有煙毒罪論科。」、「本院
    院解字第3541號解釋係指無運輸或販賣之意圖，單純持有煙
    毒者而言，並非謂凡零星夾帶或短途持送煙毒者，不問其犯
    意如何，概論以持有煙毒之罪。」司法院著有36年院解字第
    3541號、37年院解字第3853號解釋例可資參照。是毒品之為
    運輸或持有，應以運送途程之遠近及數量之多寡等情，並依
    實際狀況參酌行為人之犯意而為認定（最高法院93年度台上
    字第5881號判決意旨參照）。次按懲治走私條例第三條第一
    項之運送走私物品罪，並不以運送他人所有或持有之走私物
    品為限，即為自己運送者，亦包括在內，故不論運送人係為
    他人運送或為自己運送，均應成立運送走私物品罪，最高法
    院84年度台上字第2525號亦著有判例。
三、經查：
  (一)被告甲○○、丙○○二人係為購買毒品海洛因而於94年11月
    29日偕同搭乘中華航空公司第CI-649號班機前往泰國，並於
    抵達泰國之第三日即同年12月01日，由被告甲○○、丙○○
    二人分別各出資泰銖7萬5千元、8 萬元之代價，在泰國清邁
    之某不詳飯店內，向不詳姓名年籍之綽號「黃仔」成年華僑
    男子，合購毒品海洛因，二人並依其出資額取得查獲時驗後
    淨重114.91公克、131.17公克份量之海洛因，於同年12月02
    日晚上，二人各自以甲○○所購得之紙、保鮮膜及保險套將
    各自所購得之毒品海洛因逐層包裝成丸狀，計各四丸，再各
    自由肛門塞進渠等之直腸，藏置於人體內後，隨即於同年月
    03日晚上，共同自泰國曼谷搭乘中華航空公司第CI-696 號
    班機攜帶毒品海洛因返國等情，為被告二人於本院審理中所
    供承不諱，並有台北關稅局、台中市警察局第三分局所扣得
    自被告甲○○體內排泄出之第一級毒品海洛因4 丸（含包裝
    毛重123公克）、自被告丙○○體內排泄出之海洛因毒品4丸
    （含包裝毛重140 公克）及台中市警察局第三分局所扣得被
    告甲○○所有之序號000000000000000號使用門號000000000
    0號行動電話1支（含SIM卡）、被告丙○○所有之序號00000
    0000000000號使用門號0000000000號行動電話1支（含SIM卡
    ）及門號0000000000號SIM卡1張足資佐證，復有台北關稅局
    扣押貨物運輸工具收據及搜索筆錄、台中市警察局第三分局
    扣押筆錄、扣押物品目錄表、被告甲○○、丙○○二人之護
    照影本、登機證、入出境資料，及被告甲○○、丙○○二人
    排出毒品過程及毒品測試照片等件在卷可憑。而上開取自被
    告甲○○體內之毒品4丸經送鑑驗後，均含第一級第6項毒品
    海洛因成分，淨重114.91公克（空包裝重9.48公克），純度
    82.62％，純質淨重94.94公克，有法務部調查局調科壹字第
    120017299號鑑定通知書在卷可按；至取自被告丙○○體內
    之毒品4丸經送鑑驗後，均含第一級第6項毒品海洛因成分，
    淨重131.17公克（空包裝重9.52公克），純度82.62％，純
    質淨重108.37公克，有法務部調查局調科壹字第120017300
    號鑑定通知書在卷可按。
  (二)被告甲○○、丙○○固於本院審理中自承渠等二人係合資以
    泰銖每公克600元之代價，向「黃仔」之人購買250公克之毒
    品海洛因，並依渠等各出資額，分得115公克、135公克，購
    得後，二人除各自施用「黃仔」之人所贈送之樣品毒品海洛
    因多次外，另各自從所購得之份量中擷取少量之海洛因施用
    多次，以致其後包裝丸狀之海洛因份量少於原所購而分得之
    數量云云。惟查：(1)以被告甲○○、丙○○二人所言係各自
    集資泰銖7萬5千元及8萬元共15萬5 千元，購買每公克600元
    之海洛因，則以此計算，渠等之集資總額本應可得數量為25
    8.33公克之海洛因，此與被告二人所言尚有不符。(2)被告二
    人經查獲後為警所採集之尿液送驗結果，僅甲○○之尿液呈
    嗎啡陽性反應，有中山醫學大學附設醫院藥物濫用檢測中心
    出具之二份檢驗報告在卷可考，此與被告二人上開所言亦不
    符，則被告二人於向「黃仔」之人購得海洛因後，是否有從
    中擷取施用之情形，尚無法全然遽信。
  (三)次查，被告甲○○於本院94年度聲羈字第1575號訊問時曾自
    白供稱：「（扣案）毒品是在泰國的時候，是由一個男的華
    僑（年紀約三、四十歲）以多少代價尚未說，請我運輸回來
    的，運輸回來後交付毒品給在臺灣的一個女的，約定在桃園
    中正國際機場外面等我們，我們以她的車牌後四位數字車號
    ：7797來認定是要交付的人，她的年紀約三十餘歲，以前我
    們並沒有見過，而且我以前運輸回毒品交付的人是不一樣的
    人，我以前共運輸過一次，我以前運輸毒品是從大陸廣東省
    珠江運輸到臺灣的中正機場交付給一個不認識的男子，他年
    紀約三、四十歲，那次運輸數量我不清楚，但是也是以四粒
    第一級毒品海洛因塞在肛門內運輸回臺灣的，該次運輸代價
    是給我該次運輸第一級毒品海洛因四粒中的半粒為代價，而
    上次要我去運輸的人跟這次要我運輸的人是不一樣之人，第
    一次要我運輸之人會講國台語，但是我不知道他是何處之人
    ，只知道他的綽號為『林董』（年紀約三、四十歲），第二
    次找我運輸之人他的綽號為『劉哥』。」、「（問：丙○○
    是否如同你一樣受人委託代為運輸毒品回台的？）是的。」
    、「（問：他的情形如何？）他這次是跟我一起從臺灣出發
    到泰國運輸第一級毒品海洛因回臺灣交付給同一個開車的女
    子，我們在臺灣就已經商議好了，我們在臺灣就已經被電話
    聯絡商議好的。」等語（參見聲羈卷第5-6頁），事後被告
    甲○○否認上開羈押訊問關於代人運輸毒品海洛因之自白，
    於本院95年03月15日審理期日更辯稱是因羈押訊問當時在提
    藥，身體不舒服，致神智不清而為上開不實在之陳述云云（
    本院卷第109頁）。雖被告甲○○上開於本院羈押訊問時向
    法官所為之陳述，依刑事訴訟法第159條之1第1項規定，固
    有證據能力，但因同時間經本院羈押訊問之被告丙○○並未
    為相同代人運輸毒品之供述，且因本院查無足資認定被告二
    人確係為他人運輸毒品之積極佐證，而無法僅因被告甲○○
    該次唯一之自白即為不利於被告二人係為他人運輸毒品之認
    定證據。然被告甲○○上開羈押訊問時係主動供出有別於警
    詢、偵查之陳述，則以此觀之，縱不認被告係為他人運輸毒
    品，但被告甲○○、丙○○是否僅係單純為自己施用而「夾
    帶持有」扣案毒品海洛因入境，亦顯值質疑。且即使認被告
    甲○○、丙○○二人係為自己施用而購買毒品海洛因帶回臺
    灣，惟揆諸前揭判例及裁判意旨，不論是毒品危害防制條例
    之「運輸」毒品或懲治走私條例之「私運」管制物品進口，
    均不以運送他人所有或持有之毒品或走私物品為限，即為自
    己運送者亦包括在內。查，被告甲○○於本院95年01月26
    日接押訊問時供稱：「（問：去泰國之後，如何跟賣主聯繫
    ？）他會打電話給我。」、「你們是先有跟賣主講好你們坐
    哪個班機？哪天出發嗎？）有。」等語（參見本院卷第32頁
    ），於本院95年03月15日審判期日供稱：伊與丙○○去泰國
    的目的，是要購買毒品等語（參見本院卷第95頁）；另被告
    丙○○於本院95年03月15日接押訊問時亦供稱：「（問：為
    何想到要把他包裝後塞在直腸？）賣主有教甲○○如何包裝
    逃避警察。」等語（參見本院卷第28頁）。準此，足見被告
    二人前往泰國前即共同謀議前往泰國購買毒品，並與「黃仔
    」之人聯繫妥當，三人謀議於被告二人取得毒品海洛因後，
    欲以隱匿方式將所購得之毒品運送國內；再徵諸被告甲○○
    、丙○○二人體內藏置之毒品海洛因查獲時驗後淨重高達11
    4.91公克及131.17公克，其數量非微，且係經「黃仔」之人
    教導而刻意巧思包裝夾帶，欲以隱匿方式運送入境，而塞進
    藏置於體內之直腸，亟圖矇混通關入境，則被告二人顯以自
    身之身體為私自國外運送毒品海洛因至國內之運輸工具甚明
    ，並非僅係短途持送之零星挾帶（按最高法院92年度台上字
    第3321號裁判之案例亦是同樣自泰國購得毒品海洛因而以束
    腹帶綑綁於腹部及保險套包裝後塞入肛門之方式運輸毒品入
    境）。審酌被告二人上開運送毒品海洛因之途程遠近及數量
    多寡，並依被告係為躲避海關或警員查緝而將毒品海洛因藏
    置體內之實際狀況，顯見被告二人與「黃仔」之人對運輸毒
    品已有認識及犯意，縱被告二人辯稱該毒品係供自己施用，
    亦無礙於運輸毒品及私運管制物品進口犯罪之成立，被告二
    人犯行均堪認定。
四、按海洛因係毒品危害防制條例第二條第二項第一款所定之第
    一級毒品，亦為行政院公告之甲項管制進出口物品；是核被
    告甲○○、丙○○二人所為，係犯毒品危害防制條例第四條
    第一項之運輸第一級毒品罪及懲治走私條例第二條第一項之
    私運管制物品進口罪。被告二人與綽號「黃仔」之成年男子
    間具有犯意聯絡及行為分擔，為共同正犯。被告二人各自持
    有毒品之低度行為應為運輸毒品之高度行為所吸收，不另論
    罪。又被告二人各以一私運行為，觸犯上開二罪名，為想像
    競合犯，各應依刑法第五十五條之規定，從一重依運輸第一
    級毒品罪處斷。另被告甲○○前於87年間因偽造有價證券案
    件，經本院於88年05月12日判處有期徒刑3年6月，嗣上訴後
    經撤回而告確定，經發監執行，於92年04月30日因縮短刑期
    假釋交付保護管束出監，於93年04月12日因保護管束期滿未
    經撤銷而視為執行完畢；被告丙○○前於91年間因過失傷害
    及公共危險案件，分別經本院判處有期徒刑4月及3月，定應
    執行刑有期徒刑6月確定，甫於92年01月03日易科罰金執行
    完畢，渠二人於受有期徒刑之執行完畢後五年內再犯本件有
    期徒刑以上之罪，為累犯，除就所犯運輸第一級毒品罪法定
    本刑死刑與無期徒刑部分，依刑法第六十四條第一項、第六
    十五條第一項規定均不得再加重外，就運輸第一級毒品罪法
    定刑罰金刑部分及私運管制物品進口罪部分，均依刑法第四
    十七條之規定依法加重其刑。爰審酌被告有如事實欄所載受
    刑之科處與執行，此有臺灣臺中地方法院檢察署刑案資料查
    註紀錄表及臺灣高等法院被告前案紀錄表附卷可稽，渠等素
    行不佳，本件渠等自泰國一次私運前開第一級毒品海洛因入
    境，所私運第一級毒品海洛因分別淨重達114.91公克、131.
    17公克，數量出非微，助長國內毒品之氾濫，對國民之身體
    健康與社會之安寧秩序所可能造成之危害甚鉅，犯罪後猶否
    認犯行，態度欠佳及其他一切情狀，各量處如主文所示之刑
    示懲；雖公訴檢察官具體求刑請求對被告二人均判處死刑，
    惟本院審酌被告二人本案所運輸之毒品海洛因尚僅百餘公克
    之數量，較之一般常見之毒品運輸案件動輒達公斤以上數量
    者，情節較輕，而本院亦查無證據足認被告二人係有其他目
    的或係為他人而運輸毒品，且被告二人夾帶運輸毒品甫入境
    即被查獲，其危害尚未擴大，考量法益之衡平等情，認處以
    無期徒刑即應足達懲儆犯罪之效，併予敘明。又被告二人係
    受無期徒刑之宣告，均應依刑法第三十七條第一項規定宣告
    褫奪公權終身。末查，扣案之取自被告甲○○體內之毒品 4
    丸經送鑑驗後，均含第一級第6項毒品海洛因成分，淨重114
    .91 公克（空包裝重9.48公克，純度82.62％，純質淨重94.
    94 公克）；取自被告丙○○體內之毒品4丸經送鑑驗後，均
    含第一級第6 項毒品海洛因成分，淨重131.17公克（空包裝
    重9.52公克，純度82.62％，純質淨重108.37 公克），係屬
    第一級毒品，其用以包裝之紙、保鮮膜及保險套等物，因用
    以包裝毒品海洛因而直接接觸，與包裝之第一級毒品海洛因
    無法析離，均依毒品危害防制條例第十八條第一項前段規定
    宣告沒收並銷燬之。又扣案被告甲○○所有序號0000000000
    00000號使用門號0000000000號行動電話1支、被告丙○○所
    有之序號000000000000000號使用門號0000000000 號行動電
    話1支，係被告二人赴泰國連繫「黃仔」購買毒品，及被告
    二人彼此連繫之用，此經被告丙○○於警詢及被告甲○○於
    本院審理中（參見本院卷第104 -106頁）所供明，是上開二
    支行動電話係被告二人分別所有而用供聯絡最終運輸第一級
    毒品海洛因犯罪所用之物，均應依同條例第十九條第一項規
    定諭知沒收。而該等行動電話既經扣案並宣告沒收，即毋庸
    另諭知如全部或一部不能沒收時，追徵其價額或以其財產抵
    償之，附此說明。至扣案上開二支行動電話內之門號000000
    0000及0000000000號SIM卡2張及另扣案丙○○所有門號0000
    000000號SIM卡1張，因仍屬電信公司所有，門號使用人僅有
    使用權，爰不併宣告沒收。
據上論斷，應依刑事訴訟法第299條第1項前段，懲治走私條例第
2條第1項、第11條，毒品危害防制條例第4條第1項、第18條第 1
項前段、第19條第 1項，刑法第11條、第28條、第55條、第47條
、第37條第1項，判決如主文。
中    華    民    國    95    年    3     月    29    日
                        刑事第五庭
                          審判長法  官
                                法  官
                                法  官
以上正本證明與原本無異。
如不服本判決，應於送達後十日內向本院提出上訴狀（須附繕
本），上訴於臺灣高等法院臺中分院。
                                書記官  陳貴卿
中    華    民    國    95    年    3     月    29    日
附錄論罪科刑法條
毒品危害防制條例第4條第1項
製造、運輸、販賣第一級毒品者，處死刑或無期徒刑；處無期徒
刑者，得併科新臺幣1千萬元以下罰金。
製造、運輸、販賣第二級毒品者，處無期徒刑或7年以上有期徒
刑，得併科新臺幣7百萬元以下罰金。
製造、運輸、販賣第三級毒品者，處5年以上有期徒刑，得併科
新臺幣5百萬元以下罰金。
製造、運輸、販賣第四級毒品者，處3年以上10年以下有期徒刑
，得併科新臺幣3百萬元以下罰金。
製造、運輸、販賣專供製造或施用毒品之器具者，處1年以上7年
以下有期徒刑，得併科新臺幣1百萬元以下罰金。
前五項之未遂犯罰之。
懲治走私條例第2條第1項。
私運管制物品進口、出口逾公告數額者，處7年以下有期徒刑，
得併科新臺幣3百萬元以下罰金。
以犯前項之罪為常業者，處3年以上10年以下有期徒刑，得併科
新臺幣5百萬元以下罰金。
第 1 項之未遂犯罰之。
第 1 項所稱管制物品及其數額，由行政院公告之。


司法院資訊處製作；財團法人民間司法改革基金會備份。
